臺灣高等法院臺中分院刑事判決　　 94年度上更(一)字第146號
上　訴　人
即　被　告　寅○○
上列上訴人因搶奪案件，不服臺灣臺中地方法院93年度訴字第22
54號中華民國93年10月21日第一審判決（起訴案號：臺灣台中地
方法院檢察署93年度偵字第12096號），暨移送併案審理（案號
：臺灣臺中地方法院檢察署93年度偵字第21022號），提起上訴
，案經判決後，經最高法院第一次發回更審，本院判決如下：
    主  文
原判決關於寅○○部分撤銷。
寅○○共同連續意圖為自己不法之所有，而搶奪他人之動產，處
有期徒刑貳年陸月；並於刑之執行完畢或赦免後，令入勞動場所
強制工作，期間為貳年。
    事  實
一、寅○○自民國九十三年二月間起至同年六月間止，短短四個
    月之內即行搶十八件之多，顯有犯罪之習慣（詳情如下說明
    ）。其自九十三年二月二十七日起，夥同亦有犯罪習慣之戊○○（已經本院判決有罪確定），共同基於意圖為自己不法
    所有之概括犯意聯絡，每次均以二人共乘車牌SQ8-302號輕
    型機車，由後座之人伺機奪取路人皮包之方式，於左列時、
    地連續搶奪他人之財物：
  (一)於九十三年二月二十七日晚間九時四十分許，在臺中市○○
    路與博館路口，搶奪丑○○所有之手提包一個（內有健保卡
    、金融卡、信用卡、現金五百元、序號000000000
    000000號之手機等物），得手後由戊○○前往臺中市
    ○○路○段三七五號一樓之「全德志通訊行」，將手機售予
    不知情之杜炤德。
  (二)於九十三年三月五日晚間七時許，在臺中市○○○路與一中
    街口，搶奪己○○所有之皮包一個（內有信用卡三張、皮夾
    三個、身分證、現金一萬二千元、手機序號0000000
    00000000號之手機一支等物），得手後，由戊○○
    將手機持往博捷通訊行出售。
  (三)於九十三年四月十一日晚間十時十五分許，在臺中市○○路
    一一七號前，搶奪壬○○所有之皮包一個（內有手機序號0
    0000000000000號之手機一支、不詳序號之手
    機一支、現金一千元、身分證、駕照、行照、提款卡、信用
    卡等物），得手後由寅○○將上開手機持往博捷通訊行出售
    。
  (四)於九十三年四月十七日上午九時十五分許，在臺中市○區○○路二十二號前，搶奪卯○○所有之皮包一個（內有現金一
    萬三千元餘元、信用卡、金融卡、健保卡、駕照及序號00
    0000000000000號之手機），得手後由寅○○
    前往臺中市○○路○段四一巷一之二號之「祥龍通訊聯盟」
    ，將上開手機售予不知情之林敬祥。
  (五)於九十三年四月二十九日晚間十時許，在臺中市「臺中一中
    」之校門口，搶奪巳○○所有之手提包一個（內有健保卡、
    身分證、行照、駕照、金融卡、現金卡、現金一千元、序號
    000000000000000號手機一支等物），得手
    後由戊○○將手機持往全德志通訊行出售。
  (六)於九十三年四月二十九日晚間十時十五分許，在臺中市「臺
    中一中」之校門口，搶奪丁○○所有之手提包一個（內有序
    號000000000000000號之手機），得手後由
    戊○○將手機持往全德志通訊行出售。
  (七)於九十三年四月底某日，在臺中市○○路與西屯路口，搶奪
    甲○○所有之皮包一個（內有身分證、健保卡、序號000
    000000000000號之手機、現金一千餘元等物）
    ，得手後由寅○○將前開手機售予不知情之中立通訊行。
  (八)於九十三年五月二日晚間九時許，在臺中市美術館附近，搶
    奪辛○○所有之皮包一個（內有現金一千七百元、歐元一百
    餘元、手機一支、身分證、駕照、行照、數位相機、信用卡
    、金融卡、公司大小章、鑰匙一串、筆記本等物）。得手後
    將有價值之財物瓜分，證件棄置在臺中縣大里市○○路○段
    一七二巷十一號對面工寮內。
  (九)於九十三年五月十日晚間十一時許，在臺中市○區○○○路
    三五號前，搶奪亥○○所有之皮包一個（內有駕照、行照、
    健保卡、身分證、手機、手錶、現金二百元等物）。得手後
    將有價值之財物瓜分，證件則棄置於臺中縣大里市○○路○
    段一七二巷十一號對面工寮內。
  (十)於九十三年五月二十日晚間七時許，在臺中市○區○○里○○路五三二號前，搶奪子○○○所有之皮包一個（內有身分
    證、健保卡、存摺、金融卡、現金卡等物）。得手後將有價
    值之財物瓜分，證件則棄置在臺中縣大里市○○路○段一七
    二巷十一號對面工寮內。
  (十一)於九十三年五月二十三日晚間十時三十分許，在臺中市○區
    ○○街「德安百貨」旁，搶奪丙○○所有之手提包一個（內
    有身分證、行照、駕照、健保卡、記事本、鑰匙、現金一千
    二百元、序號000000000000000號之手機）
    。得手後二人瓜分財物，手機由寅○○分得。
  (十二)於九十三年五月初某日晚間七時三十分許，在臺中市○○路
    與進化路口，搶奪辰○○所有之手提包一個（內有其夫蔡慶
    昌所有之行照一張、汽車保險卡、金融卡、信用卡、汽車駕
    照等物）。得手後二人瓜分財物，證件則丟棄於臺中縣大里
    市○○路及環河路口之「大買家」賣場旁。
  (十三)於九十三年五月間某日，在臺中市○○街與雙十路口，搶奪
    未○○所有之皮包一個（內有現金一萬餘元、健保卡、提款
    卡二張、身分證、榮民證等物）。得手後朋分財物，證件棄
    置在臺中縣大里市○○路○段一七二巷十一號對面工寮內。
  (十四)於九十三年六月八日上午十一時三十分許，在臺中市○○路
    與南京路口，搶奪庚○○（原審判決誤載為邱音）所有之
    手提包一個（內有健保卡、身分證及手機等物）。得手後朋
    分財物，證件則棄置在臺中縣大里市○○路○段一七二巷十
    一號對面工寮內。
  (十五)於九十三年六月十五日晚間八時許，在臺中市○區○○○路
    與一中街口，搶奪申○○所有之皮包一個（內有身分證、手
    機、現金一萬一千零一元、保險業務員登記證、健保卡、金
    如卡、新光三越信用卡、中有百貨信用卡、計算機、印章等
    物）。得手後朋分財物，證件棄置在臺中縣大里市○○路○
    段一七二巷十一號對面工寮內。
  (十六)於九十三年六月十九日晚間十時三十分許，在臺中市○區○○路與學府路口，搶奪酉○○所有之手提包一個（內有駕照
    、行照、健保卡、身分證、金融卡、現今卡、手機、現金一
    千元等物）。得手後朋分財物，證件則棄置在臺中縣大里市
    ○○路○段一七二巷十一號對面工寮內。
  (十七)於九十三年六月二十二日上午十時許，在臺中市北屯區○○○○街與大連路口，搶奪戌○○所有之手提包一個（內有健
    保卡、鑰匙、電話簿、印章、現金一萬六千四百元、序號0
    00000000000000號之手機）。
  (十八)於九十三年六月二十四日九時四十分許，共乘機車行經臺中
    市○區○○街五十三號前時，見乙○○獨自一人手提皮包準
    備開車，即趁乙○○不注意之際，由戊○○和寅○○自後搶
    得乙○○所有皮包乙只（內有現金新台幣三萬三千元、行動
    電話兩支）。得手後，現金由二人朋分花用，手機則由戊○○將之售予顏崑祿（由檢察官另案偵辦中）。
二、嗣警方先持搜索票於九十三年七月一日下午四時四十分許，
    在臺中縣大里市○○路○段一七二巷十一號查獲戊○○，而
    經其帶同至臺中縣大里市○○路○段一七二巷十一號對面工
    寮內，起出亥○○、未○○、辛○○、子○○○、庚○○、
    申○○、酉○○等人遭搶奪之證件等物品；復於九十三年七
    月十八日晚間十時二十分許，在臺中市西苑旅社五○八號房
    門口查獲寅○○，當場又扣得丙○○遭搶之手機一支；再於
    九十三年七月二十七日，由寅○○帶同，前往「博捷通訊行
    」、「祥龍通訊聯盟」、「全德志通訊行」，查獲寅○○及
    戊○○出售癸○○、丑○○、己○○、壬○○、卯○○、甲○○、巳○○等人遭搶之手機時，所立具之手機讓渡切結書
    等資料；另於九十三年八月五日，由戊○○及寅○○帶同，
    在臺中縣大里市○○路及環河路口「大買家」之賣場旁，尋
    獲辰○○遭搶之蔡慶昌證件等物；後於九十三年十一月九日
    循線查獲乙○○遭搶之行動電話（序號：00000000
    0000000號、OKWAP牌、S762型）亦為顏崑祿所賣出
    ，而得悉上情。
三、案經辛○○訴由臺中市警察局第四分局報請臺灣臺中地方法
    院檢察署檢察官偵查起訴，暨臺中市警察局第三分局報請臺
    中地方法院檢察署檢察官移送本院前審併案審理。
    理  由
一、證據能力部分：
    按被告以外之人於審判外之言詞或書面陳述，除法律有規定
    者外，不得作為證據，刑事訴訟法第一百五十九條第一項固
    定有明文。惟當事人、代理人、辯護人及輔佐人聲請傳喚之
    證人、鑑定人，於審判長為人別訊問後，由當事人、代理人
    或辯護人直接詰問之。被告如無辯護人，而不欲行詰問時，
    審判長仍應予詢問證人、鑑定人之適當機會；且被告以外之
    人於偵查中向檢察官所為之陳述，除顯有不可信之情況者外
    ，得為證據；又被告以外之人於審判外之陳述，雖不符前四
    條之規定，而經當事人於審判程序同意作為證據，法院審酌
    該言詞陳述或書面陳述作成時之情況，認為適當者，亦得為
    證據，同法第一百六十六條第一項、第一百五十九條之一第
    二項及第一百五十九條之五第一項分別定有明文，是被告對
    證人（包括立於證人地位之共犯）之詰問權雖為被告應受保
    障之訴訟權能之一，但尚非不得拋棄。查本件被告寅○○不
    爭執證人即被害人丑○○、己○○、壬○○、卯○○、巳○○、丁○○、甲○○、辛○○、亥○○、子○○○、丙○○
    、辰○○、未○○、庚○○、申○○、酉○○、戌○○、乙○○等人於警詢中指述之證言；證人即博捷通訊行負責人詹
    明和、祥龍通訊聯盟負責人林敬祥、全德志通訊行負責人杜
    炤德、證人顏崑祿於警詢時之證言；及證人即共犯戊○○於
    警詢、偵查中及法院歷次審理時陳述之證據能力，均同意作
    為證據，且未聲請傳喚任何證人行使詰問權，則本院審酌證
    人即共犯戊○○之警詢筆錄作成時之情況，認為適當，檢察
    官訊問筆錄並無顯有不可信之情形；另審酌前開證人警詢筆
    錄作成時之情況，亦認為適當，爰依刑事訴訟法第一百五十
    九條之一第一項、第二項、第一百五十九條之五第一項之規
    定，認均為傳聞法則之例外，有證據能力。
二、訊據被告寅○○於本院審理時僅坦承上開事實欄一之(一)至(十七)
    之搶奪犯行不諱，惟矢口否認有何上開事實欄一之(十八)之搶奪
    犯行，辯稱：伊沒有犯這筆搶奪案云云。經查：
  (一)上開事實有下列之各項證據方法可憑：
    1.被害人丑○○、己○○、壬○○、卯○○、巳○○、丁○○、甲○○、辛○○、亥○○、子○○○、丙○○、辰○○、未○○、庚○○、申○○、酉○○、戌○○、乙○○
      等人於警詢時所證述遭二名共乘一部機車之男子搶奪皮包
      或手提包之過程。
    2.證人即博捷通訊行之店長詹明和於警詢時證稱共同被告戊○○及被告寅○○確有持手機至其店內出售，與證人即祥
      龍通訊聯盟負責人林敬祥於警詢時證述被告寅○○持手機
      前去出售，及證人即全德志通訊行負責人杜炤德於警詢時
      證明共同被告戊○○曾至該店出售手機，另證人顏崑祿證
      稱共同被告戊○○有將乙○○之手機出售給他等證詞。
    3.卷附由被害人辛○○、亥○○、子○○○、丙○○、辰○○、未○○、庚○○、申○○、酉○○、戌○○、乙○○
      等人所出具之贓物認領保收據各一紙。
    4.卷附共同被告戊○○於九十三年二月二十八日出售被害人
      丑○○之手機、同年三月九日出售被害人己○○之手機、
      同年四月二十九日出售被害人巳○○與丁○○之手機所立
      具之讓渡來源切結書共四紙，及被告寅○○於九十三年四
      月十八日出售被害人壬○○手機所立具之讓渡來源切結書
      、同日出售被害人卯○○手機之客戶舊機回收表、同年月
      二十八日出售被害人甲○○手機之顧客手機出售單各一紙
      。
    5.卷附九十三年七月一日查獲現場之照片九張、同年八月五
      日查獲現場之照片四張、同年八月十一查獲現場之照片一
      張。
  (二)被告寅○○對於事實欄一之(十八)部分，原於九十三年十一月二
    十六日警詢時、本院前審審理時及本院準備程序時迭坦承不
    諱（見93年度偵字第21 022號卷第4-5頁、本院前審卷第98
    頁、本院卷第44-45頁），核與證人即共同被告戊○○於警
    詢時、本院前審審理時供述之情節（見93年度偵字第21022
    號卷第2-3頁、本院前審卷第98頁、本院卷第44-45頁）相互
    符合，且證人即共同被告戊○○於本院審理時先係證稱：其
    有與寅○○一起犯這件案子等語（見本院卷第69頁），嗣則
    改稱：如果寅○○說他沒有，就是我一個人犯的；如果不是
    跟寅○○，就是我一個人犯的等語（見本院卷第69 -70頁）
    ，然證人即被害人乙○○於警詢時證稱：其於該時地遭二名
    共乘機車的歹徒搶奪手提包一個，然後該二名歹徒隨即騎乘
    機車往樂業路方向逃逸等語（見93年度偵字第21022號卷第
    10頁），可見當時確有二人行搶，依證人戊○○之證詞，此
    筆搶奪案應係被告寅○○與共同被告戊○○共同所為。是被
    告寅○○先前坦承此筆搶奪行為之自白應與事實相符，被告
    寅○○確有參與此筆搶奪犯行無訛。被告寅○○直至本院審
    理時始翻異前供，顯係飾卸之詞，難以採信。
  (三)經綜合前述各項證據方法加以判斷，本件事證明確，被告寅
    ○○之搶奪犯行均堪認定。
三、核被告寅○○所為，係犯第三百二十五條第一項之搶奪罪。
    被告寅○○就上開犯行與共同被告戊○○間均有犯意聯絡及
    行為分擔，應為共同正犯。又被告寅○○先後多次搶奪之犯
    行，時間緊接，所犯構成要件相同，顯係基於概括之犯意反
    覆所為，為連續犯，依刑法第五十六條規定，應以一罪論，
    並加重其刑。上開事實欄一之(十八)所示之搶奪犯行，雖未據檢
    察官起訴，惟該部分犯行與檢察官起訴經本院論罪科刑之犯
    行，有連續犯之裁判上一罪關係，並經檢察官移送併案審理
    ，基於審判不可分之原則，應為起訴效力所及，本院自應併
    予審理。原審認被告寅○○罪證明確而予論罪科刑，固非無
    見，惟查：(一)被告寅○○並未於九十三年七月二十一日中午
    十二時三十分許，在臺中市○○區○○路附近，搶奪被害人
    薛凊晰所有之手提包一個（內有摩托羅拉牌手機一支、現金
    約一萬元、信用卡、現金卡、金融卡、駕照、行照等物）（
    理由詳後所述），原審判決竟誤認被告寅○○亦犯此筆搶奪
    案而予論罪科刑，尚有未洽；(二)另原審未及審酌被告寅○○
    所犯併案部分之犯行（即上開事實欄一之(十八)部分），均難稱
    妥適。被告寅○○提起上訴，否認其未犯上開事實欄一之(十八)
    案件，雖無理由，然其否認其有搶奪被害人薛凊晰之皮包，
    應有理由，且原審判決亦有上開可議之處，自應由本院將原
    審判決關於被告寅○○部分予以撤銷改判。爰審酌街頭飛車
    搶奪之暴力案件，不僅被害人身心受創、損失財物，更造成
    不特定社會大眾普遍之心理不安，危害社會治安甚深，相當
    可責，不宜寬貸，且被告寅○○不斷行搶，作案件數高達十
    八件之多，幾皆專挑婦女為犯案對象，更可見惡性不輕，乃
    再考量其犯罪之動機、目的、方法、所得、坦承犯行之態度
    及其犯案次數等一切有利、不利之情狀後，量處如主文第二
    項所示之刑。再者，被告寅○○無視搶奪乃具有高度暴力內
    涵之犯罪行為，竟可不數日即與共同被告戊○○共同外出作
    案，於短期間內密集犯案達十八件之多，此亦顯見其早已毫
    無公民社會中應有之法治觀念，犯罪成習；本院再三斟酌後
    ，認為被告寅○○將來極具危險性，現若不施以適當之矯治
    處分，及早協助其再社會化，以改善被告寅○○潛在之危險
    性格，灌輸正確之謀生觀念，並學習一技之長，日後勢難重
    返社會，適應社會生活，而不利於預防犯罪，乃依刑法第九
    十條所定，宣告於刑之執行完畢或赦免後，令入勞動場所強
    制工作，期間為二年。
四、公訴意旨另略以：被告寅○○夥同共同被告戊○○，於九十
    三年七月二十一日中午十二時三十分許，在臺中市○○區○○路附近，搶奪被害人薛凊晰所有之手提包一個（內有摩托
    羅拉牌手機一支、現金約一萬元、信用卡、現金卡、金融卡
    、駕照、行照等物）。得手後由共同被告戊○○將手機售予
    顏崑祿云云。經查：
  (一)按犯罪事實應依證據認定之，無證據不得推定其犯罪事實；
    又不能證明被告犯罪者，應諭知無罪之判決，刑事訴訟法第
    一百五十四條第二項、第三百零一條第一項分別定有明文；
    且認定不利於被告之事實須依積極證據，苟積極證據不足為
    不利於被告事實之認定時，即應為有利於被告之認定（最高
    法院三十年台上字第八一六號判例參照）。
  (二)訊據被告寅○○堅詞否認有何此部分搶奪犯行，辯稱：此筆
    搶奪案發生日期為九十三年七月二十一日，斯時伊人已在看
    守所等語。經查：證人即被害人薛凊晰於本院審理時證稱：
    其確於九十三年七月二十一日被二名歹徒搶奪一個手提包，
    且隨即於當天報案等語（見本院卷第60-61頁）。而衡諸被
    告寅○○係於九十三年七月十九日即因本案經檢察官聲請原
    審法院裁定羈押，迄今仍未保釋乙節，有九十三年度聲羈字
    第三七五號案卷（包括押票）及臺灣高等法院被告前案紀錄
    表一份在卷足憑，可見被告寅○○確無可能於九十三年七月
    二十一日仍在外犯案。雖證人戊○○於本院審理時仍證稱：
    此筆搶奪案確係其夥同寅○○所為云云（見本院卷第61頁）
    ，顯非事實，即無法採為不利於被告寅○○之認定。綜上各
    節，尚難遽認被告寅○○亦涉有此部分搶奪犯行，要屬犯罪
    不能證明，因公訴人認此部分與前開論罪科刑部分具連續犯
    之裁判上一罪關係，爰不另為無罪之諭知。
據上論斷，應依刑事訴訟法第三百六十九條第一項前段、第三百
六十四條、第二百九十九條第一項前段、刑法第二十八條、第五
十六條、第三百二十五條第一項、第九十條，判決如主文。
本案經檢察官午○○到庭執行職務。
中　　華　　民　　國　　94　　年　　7　　月　　 7　　日
            刑事第七庭　審判長法  官  林　榮　龍
                              法  官  林  宜  民
                              法  官  許  秀  芬
上列正本證明與原本無異。
如不服本判決應於收受送達後十日內向本院提出上訴書狀，其未
敘述上訴之理由者並得於提起上訴後十日內向本院補提理由書（
均須按他造當事人之人數附繕本）。
                              書記官  金  珍  華
中　　華　　民　　國　　94　　年　　7　　月　　 8 　　日
附錄論罪科刑法條：
中華民國刑法第三百二十五條：
意圖為自己或第三人不法之所有，而搶奪他人之動產者，處六月
以上五年以下有期徒刑。
因而致人於死者，處無期徒刑或七年以上有期徒刑，致重傷者，
處三年以上十年以下有期徒刑。
第一項之未遂犯罰之。
                                                      Ａ
